【裁判字號】    90,上更(二),144
【裁判日期】    900425
【裁判案由】    違反槍砲彈藥刀械管制條例
【裁判全文】
台灣高等法院刑事判決                          九十年度上更(二)字第一四四號
    上  訴  人
    即  被  告  甲○○
    指定辯護人  本院公設辯護人
右上訴人因違反槍砲彈藥刀械管制條例案件，不服臺灣臺北地方法院八十八年度重訴
字第三七號，中華民國八十八年十二月二日第一審判決（起訴案號：臺灣臺北地方法
院檢察署八十八年度偵字第一三八三一號）提起上訴後，經最高法院第二次發回更審
，本院判決如左：
    主  文
原判決撤銷。
甲○○未經許可，製造其他可發射金屬或子彈，具有殺傷力之玩具手槍，處有期徒刑
伍年陸月，併科罰金新臺幣壹拾捌萬元，罰金如易服勞役以罰金總額與陸個月之日數
比例折算。
扣案之管制編號0000000000號改造玩具手槍壹把、改造槍管底座伍個、改
造槍管壹支、彈簧參個、鋼質條柒支、砂輪機壹台、瓦斯噴燈壹組、電鑽壹台、老虎
鉗貳支、尖嘴鉗壹支、十字起子壹支及扳手貳支均沒收。
    事  實
一、甲○○曾於民國（下同）七十七年間因違反肅清煙毒條例案件，經臺灣士林地方
    法院判處有期徒刑三年確定，嗣依中華民國八十年罪犯減刑條例減為有期徒刑二
    年，於七十九年九月四日假釋出獄，八十年三月十四日假釋期滿，以執行完畢論
    。八十三年間，復因違反肅清煙毒條例案件，經本院判處有期徒刑三年六月確定
    ，於八十四年六月二十三日入監執行。八十四年間，又因違反麻醉藥品管理條例
    、藥事法及槍砲彈藥刀械管制條例等案件，經原審法院判處有期徒刑一年確定，
    原應於八十七年十二月十三日起接續前案執行，前案於八十六年五月十六日假釋
    出獄，假釋期間至八十八年九月二十六日縮刑期滿，嗣於八十八年九月四日經撤
    銷假釋，執行殘刑，二案刑期至九十一年六月三日執行完畢。詎甲○○於假釋期
    間，仍不知悔改，復於八十八年三月間某日，在臺北市○○路和平醫院（近愛國
    東路）某不詳玩具槍枝店內，以新臺幣（下同）八千元之價格購得仿ＧＬＯＣＫ
    （起訴書誤載為ＣＬＯＣＫ）１７型半自動玩具手槍乙支（槍支管制編號000
    0000000號），旋攜回臺北市○○路一一三巷一九號其所經營之「翁記茶
    莊」內，再於同年三、四月間某日，前往不詳之車床工廠內購得已貫通之土造金
    屬槍管乙支，持回其「翁記茶莊」內，未經許可，以其所有之砂輪機、瓦斯噴燈
    、電鑽、老虎鉗、尖嘴鉗、十字起子及板手等工具，將該槍枝之槍管更換為前所
    購入已貫通之土造金屬槍管，使該槍枝成為可發射金屬或子彈，具有殺傷力之玩
    具手槍，嗣並未經許可，無故持有。嗣甲○○於八十八年六月二十六日凌晨零時
    五分許，攜帶該改造具殺傷力之槍枝置放在所有車號ＷＲ─三三六六號自用小客
    車內之皮包中，載同友人許森龍、梁鳳梅行經臺北市○○○路○段、景中街口時
    為警攔檢，當場在自用小客車內皮包中查扣甲○○所有前開具殺傷力之改造槍枝
    乙支，再循線前往甲○○所經營之「翁記茶莊」店內，查獲甲○○所有預備供改
    造槍枝所用之改造槍管底座五個、改造槍管一支（屬手槍之主要組成零件）、彈
    簧三個、鋼質條七支，暨其所有供改造槍枝所用之砂輪機一台、瓦斯噴燈一組、
    電鑽一台、老虎鉗二支、尖嘴鉗一支、十字起子一支及扳手二支。
二、案經臺北市政府警察局文山第二分局移請臺灣臺北地方法院檢察署檢察官偵查起
    訴。
    理    由
一、訊據上訴人即被告甲○○矢口否認有改造前開槍枝之犯行，辯稱：該扣案之玩具
    槍枝，係伊於八十八年三月間在臺北市○○路和平醫院附近某不詳模型槍玩具店
    內所購得，買入後並未加以改造，僅係卸下塑膠槍管，裝上金屬槍管，買時有附
    送二支金屬槍管，警察攔檢時，伊即交出該槍枝，並帶同警員至伊所經營之「翁
    記茶莊」查扣其餘物品。再扣案之玩具手槍僅供遊戲之用，槍管並無來福線，槍
    托等均屬塑膠製成，根本無法填充火藥，更無法承受火藥之發射，如填充火藥自
    身必然膛炸，自不具殺傷力。至扣案之彈簧、鋼質條、砂輪機、瓦斯噴燈、電鑽
    、老虎鉗、尖嘴鉗、十字起子、扳手等物，或屬伊茶莊整修茶壺之用，或為一般
    家庭常備之工具，均非改造玩具手槍所用之工具等語。惟查：
(一)被告甲○○如何於前揭時、地，先後購入前開玩具手槍及已貫通之土造槍管後，
    再於其所經營之「翁記茶莊」內，以其所有之改造工具，將該模型槍改造成為具
    殺傷之槍支等事實，業據被告甲○○於警訊中自承：「右述物品確實為我所有，
    我之所以改造槍支，純粹是因為好奇好玩，沒有任何企圖或販賣出售圖利」、「
    我只有改造槍管部分，是我自己動手改造，純粹是因為好玩，沒有其他任何用途
    。」、「（改造槍支之材料來源）大部分都是玩具模型店內買的，只有槍管是在
    車床工廠所購得．．．。」、「（該把改造槍支）是為我所有，是我在兩個月前
    ，在中華路一家玩具模型店內購得。」、「我只有改造槍管部分，是我自己動手
    改造。純粹是因為好玩．．．。」等情不諱（見偵查卷第八頁反面、第九頁、第
    十頁），嗣於偵查中復供承：「今年三、四月間改造的，我是在模型店買槍及子
    彈後，拆裝改造的。」、「在三民路我的茶莊內改造的」、「（扣押物品清單內
    之槍及工具）是我的。」等語明確（見偵查卷第二十七頁及反面）。且被告確於
    前開時地，在其所駕駛之自用小客車內皮包內，為警查獲扣得前開改造具殺傷力
    之槍枝一支，嗣並依被告所供，前往被告所經營之「翁記茶莊」內搜扣其所有供
    改造槍支所用之改造槍管底座五個、改造槍管一支、彈簧三個、鋼質條七支，及
    改造槍支工具砂輪機一台、瓦斯噴燈一組、電鑽一台、老虎鉗二支、尖嘴鉗一支
    、十字起子一支及板手二支等物，有各該物品扣案為憑。被告嗣於原審及本院翻
    異前供，辯稱：伊於購入後並未加以改造，僅係卸下塑膠槍管，裝上金屬槍管，
    且扣案之彈簧、鋼質條、砂輪機、瓦斯噴燈、電鑽、老虎鉗、尖嘴鉗、十字起子
    、扳手等物，或屬茶莊整修茶壺之用，或為一般家庭常備之工具，均非改造模型
    槍所用之工具云云，逼無非空言巧飾，不足採信。
(二)前開查扣之改造槍枝，經送內政部警政署刑事警察局鑑定結果，認該槍枝之管制
    編號為0000000000號，係由仿ＧＬＯＣＫ１７型半自動手槍製造之玩
    具手槍更換已貫通之土造金屬槍管改造而成，機械性能良好，具有殺傷力，有該
    局八十八年七月一日刑鑑字第六０一二二號鑑驗通知書乙份在卷可憑（見偵查卷
    第四十二頁）。原審再將該槍枝送請法務部調查局鑑定結果，亦認為該改造槍枝
    之槍身係由塑膠材料、槍管及滑套為金屬材質製造之槍枝，其槍管經過改裝，由
    鋼鐵材料改造而成，以增加其結構強度，機械性能良好，能正常操作，其撞針機
    構完整，雖無法發射制式槍彈，但仍能發射供遊戲槍枝使用之組合式彈殼組裝成
    之子彈等語，有法務部調查局（八八）陸（三）字第八八０八一八四０號鑑定通
    知書乙紙在卷可稽。本院前審就扣案之槍枝是否具有殺傷力乙節函請法務部調查
    局鑑定結果，據覆稱：該送鑑槍枝機械性能良好，槍管有經過改造改裝的事實，
    依其結構強度可發射具有殺傷力的改裝改造子彈，無虞發生膛炸傷及持槍者本身
    ，有該局（八九）陸（三）字第八九０五六七七二號函文一紙在卷可稽。再本院
    就前開槍枝於改造前，究係「塑膠材質」抑「金屬材質」，又係市售之一般「玩
    具手槍」或「槍枝模型」，抑或槍砲彈藥刀械管制條例第十條所指之「模型槍」
    ，經送內政部警政署刑事警察局鑑定結果，據覆稱：「送鑑管制編號00000
    00000號槍枝，係由仿制式ＧＬＯＣＫ１７型半自動手槍（金屬滑套、槍管
    及塑膠槍身）製造之槍枝之玩具手槍（金屬滑套、塑膠槍身）更換貫通之土造金
    屬槍管改造而成之改造手槍，係屬槍砲彈藥刀械管制條例第十一條之其他可發射
    金屬或子彈具有殺傷力之各式槍枝」，有該局九十年三月九日刑鑑字第三二三四
    三號鑑驗通知書乙份存卷可參，足認被告改造之槍枝具有殺傷力，且屬「其他可
    發射金屬或子彈具有殺傷力之各式槍枝」，被告所辯：扣案之玩具手槍無法填充
    火藥，更無法承受火藥之發射，如填充火藥自身必然膛炸，不具殺傷力云云，與
    事實不符，亦不足取。本件事證明確，被告犯行堪以認定。
二、按槍砲彈藥刀械管制條例第十條所指之「模型槍」，係指原設計非供殺敵、獵物
    ，而使用特殊（空包）子彈，可供田徑比賽起始信號或供以嚇退野獸或供射擊訓
    練（因具後作力，可模擬真槍，以磨練射手持槍之穩定性）等用途之金屬材質「
    槍枝」，非一般廠商為供觀賞或作樣品所製造之各類「槍枝模型」，亦非為市售
    之各類「玩具槍」；「改造模型槍」則係指由產製槍械合法廠商製造之不具發射
    功能制式槍枝模型，經加工改造或得輕易改裝或加裝而具有發射功能及殺傷力之
    槍枝。而槍砲彈藥刀械管制條例第十一條之「其他可發射金屬或子彈具有殺傷力
    之各式槍枝」，係指改造模型槍以外經製造、改造具殺傷力之其他槍枝（以玩具
    槍改造並具殺傷力者，亦屬之），有內政部警政署八十五年十二月十三日八五警
    署保字第九一七０二號函、八十五年十二月二十七日（八五）刑鑑字第七八０一
    九號函可資參照。本件扣案槍枝依內政部警政署刑事警察局前開鑑定說明，係由
    仿制式ＧＬＯＣＫ１７型半自動手槍（金屬滑套、槍管及塑膠槍身）製造之槍枝
    之玩具手槍（金屬滑套、塑膠槍身）更換貫通之土造金屬槍管改造而成之改造手
    槍，屬槍砲彈藥刀械管制條例第十一條之「其他可發射金屬或子彈具有殺傷力之
    各式槍枝」，而非同條例第十條規定之「改造模型槍」至明。是核被告所為，係
    犯槍砲彈藥刀械管制條例第十一條第一項之未經許可，製造其他可發射金屬及子
    彈，具有殺傷力之槍枝罪。公訴人認被告係犯同條例第十條第一項之未經許可，
    擅自改造模型槍罪，尚有未洽，起訴法條應予變更。被告持有用以改造前開槍枝
    之主要組成零件即改造槍管一支（另槍管底座五個，依內政部八十六十一月二十
    四日台（86）內警字第八六七０六八三號公告之「各類槍砲、彈藥主要組成零件
    」，非屬手槍之主要組成零件），係改造前開槍枝之低度犯行，為改造前開槍枝
    之高度行為所吸收，不另論罪。又其於改造後，無故持有改造槍枝之低度行為，
    亦為改造行為所吸收，無庸論擬。
三、被告固曾於七十七年間因違反肅清煙毒條例案件，經臺灣士林地方法院判處有期
    徒刑三年確定，嗣依中華民國八十年罪犯減刑條例減為有期徒刑二年，於七十九
    年九月四日假釋出獄，八十年三月十四日假釋期滿，以執行完畢論。八十三年間
    ，復因違反肅清煙毒條例案件，經本院判處有期徒刑三年六月確定，於八十四年
    六月二十三日入監執行。八十四年間，又因違反麻醉藥品管理條例、藥事法及槍
    砲彈藥刀械管制條例等案件，經原審法院判處有期徒刑一年確定，原應於八十七
    年十二月十三日起接續前案執行，前案於八十六年五月十六日假釋出獄，假釋期
    間至八十八年九月二十六日縮刑期滿，嗣於八十八年九月四日經撤銷假釋，執行
    殘刑，二案刑期至九十一年六月三日執行完畢，有臺灣高等法院檢察署刑案紀錄
    簡覆表、原審法院八十四年度訴字第二五四三號判決書影本、臺灣臺北地方法院
    檢察署八十九年三月九日北檢聰卯八八執更一二五０字第金九一八一號函及函附
    之檢察官執行指揮書、臺灣澎湖監獄函各乙份在卷可稽，足見被告非屬累犯，公
    訴意旨認被告係構成累犯云云，亦有未洽，併此敘明。
四、原審因予論罪科刑，固非無見。惟查（一）原判決認定被告係改造模型槍，應構
    成槍砲彈藥刀械管制條例第十條第一項之罪，認定事實已有違誤。（二）按槍砲
    彈藥刀械管制條例第十九條第一項規定：「犯第七條、第八條、第十條、第十一
    條、第十二條第一項至第三項、第十三條第一項至第三項之罪，經判處有期徒刑
    者，應於刑之執行完畢或赦免後，令入勞動場所，強制工作，其期間為三年。」
    固在於維護社會秩序，保障人民之生命財產，然保安處分係對受處分人將來之危
    險性所為之處置，以達教化與治療之目的，為刑罰之補充制度。我國現行刑法採
    刑罰與保安處分之雙軌制，要在維持行為責任之刑罰原則下，為強化其協助行為
    人再社會化之功能，以及改善行為人潛在之危險性格，期能達成根治犯罪原因、
    預防犯罪之特別目的。保安處分之措施亦含社會隔離、拘束身體自由之性質，其
    限制人民之權利，實與刑罰同，本諸法治國家保障人權之原理及刑法之保護作用
    ，其法律規定之內容，應受比例原則之規範，使保安處分之宣告，與行為人所為
    行為之嚴重性、行為人所表現之危險性，乃對於行為人未來行為之期待性相當。
    故犯該條例第十九條第一項所列舉之罪，依個案情節符合比例原則部分，固應適
    用該條例宣告保安處分，惟不符部分而應宣告保安處分者，則仍由法院斟酌刑法
    第九十條第一項規定之要件，依職權為之。司法院大法官會議釋字第四七一號解
    釋著有明文。本件被告僅係一時好奇，未經許可，無故製造可發射金屬或子彈，
    具有殺傷力之仿造手槍一枝，尚不足認有前開犯罪之習慣或以犯罪為常業或因遊
    蕩或懶惰成習而犯罪之情形，且依其行為潛在之危險性格，尚無以保安處分予以
    預防矯治之必要，是以原判決就此部分，適用同條例宣告保安處分，已有未洽。
    被告上訴意旨，否認犯罪，雖無足取，但查原判決既有上開可議，自應由本院予
    以撤銷改判。爰審酌被告犯罪之動機、目的、手段、所生危害、犯後態度，及於
    假釋期間，再犯本罪，未見悔意等一切情狀，量處被告有期徒刑五年六月，併科
    罰金新台幣十八萬元，並諭知易服勞役之折算標準。扣案之改造玩具手槍一支，
    及用以改造玩具手槍之主要組成零件即改造槍管一支，均係違禁物，應依刑法第
    三十八條第一項第一款規定宣告沒收。另改造槍管底座五個、彈簧三個及鋼質條
    七支，係預備供改造槍枝所用，其餘砂輪機一台、瓦斯噴燈一組、電鑽一台、老
    虎鉗二支、尖嘴鉗一支、十字起子一支及扳手二支，係供改造槍枝所用，且屬被
    告所有，為其於警訊時所自承，併依同條項第二款之規定諭知沒收。
據上論斷，應依刑事訴訟法第三百六十九條第一項前段、第三百六十四條、第二百九
十九條第一項前段、第三百條，槍砲彈藥刀械管制條例第十一條第一項，刑法第十一
條前段、第三十八條第一項第一款、第二款、第四十二條第三項，罰金罰鍰提高標準
條例第二條，現行法規所定貨幣單位折算新臺幣條例第二條，判決如主文。
本案經檢察官劉惟宗到庭執行職務。
中      華      民      國     九十     年      四      月    二十五    日
                              台灣高等法院刑事第六庭
                                  審判長法  官  陳  春  秋
                                        法  官  徐  培  元
                                        法  官  高  明  哲
右正本證明與原本無異。
如不服本判決應於收受送達後十日內向本院提出上訴書狀，其未敘述上訴之理由者並
得於提起上訴後十日內向本院補提理由書（均須按他造當事人之人數附繕本）。
                                        書記官  李  垂  福
中      華      民      國     九十     年      四      月    二十六    日
附錄本案論罪科刑法條全文：
槍砲彈藥刀械管制條例第十一條第一項：
未經許可，製造、販賣或運輸第四條第一款所稱其他可發射金屬或子彈具有殺傷力之
各式槍砲者，處五年以上有期徒刑，併科新台幣一千萬元以下罰金。


司法院資訊處製作；財團法人民間司法改革基金會備份。
